【裁判字號】    98,重訴,502
【裁判日期】    991124
【裁判案由】    侵權行為損害賠償
【裁判全文】
臺灣板橋地方法院民事判決             98年度重訴字第502號
原      告  王英
            蕭文盛
上二人共同
訴訟代理人  楊敏宏律師
被      告  右頂有限公司
法定代理人  林榮文（即右頂有限公司清算人）
            劉子翔（原名林子翔，即右頂有限公司清算人）
            劉子瀚（原名林子瀚，即右頂有限公司清算人）
兼上二人
法定代理人  劉麗虹（即右頂有限公司清算人）
            林文山（即右頂有限公司清算人）
上列當事人間請求侵權行為損害賠償事件，經本院於民國99年11
月10日言詞辯論終結，判決如下：
    主  文
被告應與賴瑞潭連帶給付原告王英新臺幣貳佰零捌萬肆仟零陸
拾肆元，及自民國九十九年八月十六日起至清償日止按年息百分
之五計算之利息。
被告應與賴瑞潭連帶給付原告蕭文盛新臺幣壹佰參拾萬零伍佰柒
拾柒元，及自民國民國九十九年八月十六日起至清償日止按年息
百分之五計算之利息。
原告其餘之訴駁回。
訴訟費用由被告與賴瑞潭連帶負擔。
本判決第一項於原告王英以新臺幣肆拾貳萬元供擔保後，得假
執行。
本判決第二項於原告蕭文盛以新臺幣貳拾陸萬元供擔保後，得假
執行。
原告其餘假執行之聲請駁回。
    事實及理由
一、被告右頂有限公司（下稱右頂公司）於99年2月6日經經濟部
    廢止登記，有臺北縣政府99年9月9日北府經登字第09931541
    16號函所附被告公司設立登記表可參，依公司法第26條之1
    準用同法第24條之規定，應行清算。又有限公司之清算，以
    全體股東為清算人，清算人有代表公司為訴訟上或訴訟外一
    切行為之權，同法第79條前段、第84條第2項亦定有明文，
    本件被告右頂公司之股東為林榮文、劉麗虹、劉子翔（原名
    林子翔）、劉子瀚（原名林子瀚）、林文山等5人，有該公
    司之設立登記表可按，依上開說明，其等5人均為右頂公司
    之法定代理人，合先敘明。
二、原告起訴主張：
  (一)緣訴外人蕭佩欣於民國97年9 月11日7 時40分在板橋市○○
    路、溪北路口，遭被告右頂公司所僱用之司機賴端潭（被訴
    侵權行為損害賠償部分，已於98年12月31日判決）駕駛車號
    278-SV 之大貨車撞擊，經緊急送往醫院救治，仍因傷勢嚴
    重不治死亡，被告賴瑞潭自係不法侵害蕭佩欣之生命致生損
    害，被告右頂有限公司則為賴瑞潭之僱用人，而原告等為被
    害人蕭佩欣之父母，被告與賴瑞潭應依民法第184條第1項前
    段、第188條、第191條之2 前段、第192條、第194條之規定
    連帶負損害賠償責任。
  (二)原告王英所受損失之金額如下：
  殯葬費新臺幣（下同）46萬7,650元。
  法定扶養費150 萬4,432 元：原告王英係49年10月9 日出
    生，於97年9 月11日被害人蕭佩欣死亡時，依96年台閩地區
    女性簡易生命表尚有36.31 年之平均餘命，按行政院主計處
    公布96年臺灣地區家庭收支調查報告臺北縣平均每人每年最
    終消費支出為21萬5,844元，平均每月為1萬7,987 元，原告
    共有蕭毓欣、蕭雅瑜與被害人蕭佩欣3名子女，被害人應負
    之扶養義務為1/3，按年息百分之5單利霍夫曼計算法，第一
    年不扣除中間利息，原告王英得請求之法定扶養費用為15
    0萬4,432元。
  精神慰撫金200 萬元。
  (三) 原告蕭文盛所受損失之金額如下：
  法定扶養費118 萬6,422 元：原告蕭文盛係42年10月10日出
    生，於97年9 月11日被害人蕭佩欣死亡時，依96年台閩地區
    男性簡易生命表尚有25.79 年之平均餘命，按行政院主計處
    公布96年臺灣地區家庭收支調查報告臺北縣平均每人每年最
    終消費支出為21萬5,844元，平均每月為1萬7,987元，原告
    共有蕭毓欣、蕭雅瑜與被害人蕭佩欣3名子女，按年息百分
    之5單利霍夫曼計算法，第一年不扣除中間利息，原告王
    英得請求之法定扶養費用為118萬6,422元。
  精神慰撫金200萬。
  (四)為此，依據侵權行為之法律關係，請求被告應與賴瑞潭連帶
    給付原告王英397萬2,082元，及自起訴狀繕本送達翌日起
    至清償日止，按年息百分之5 計算之利息；及連帶給付原告
    蕭文盛318萬6,422元，及自起訴狀繕本送達翌日起至清償日
    止，按年息百分之5 計算之利息。並陳明願供擔保請准宣告
    假執行。
三、被告則以：右頂公司已於99年2月6日經經濟部廢止登記，對
    鈞院98年度重訴字第502 號98年12月31日對被告賴瑞潭之判
    決，即98年度交重附民字第14號卷並無意見，聲明：駁回原
    告之訴。
四、原告主張被告賴瑞潭受僱於右頂有限公司擔任司機工作，於
    97年9月10日晚間9時至10時許，在位於桃園縣龜山鄉龍壽村
    坑底61 之3號右頂公司宿舍內，獨自1人飲用竹葉青酒1瓶，
    隔日（即同年月11日）上午7 時30分許，其吐氣所含酒精濃
    度超過每公升0.46毫克（註：吐氣所含酒精濃度超過每公升
    0.25毫克或血液中酒精濃度超過百分之0.05以上者，即不得
    駕駛汽車），猶駕駛車牌號碼278-SV號營業大貨車，沿臺北
    縣板橋市○○路○段往3段方向行駛，行經篤行路2 段與溪北
    路口，因見其行車方向燈光號誌由黃燈欲變換為紅燈，急欲
    搶越黃燈通過路口，竟疏未注意其前方與其同向在前開路口
    停等號誌騎乘車牌號碼EYI-325 號機車之蕭佩欣，即貿然前
    行，其車身即撞擊被害人蕭佩欣所騎乘之機車，蕭佩欣因而
    人車倒地，賴瑞潭所駕貨車車輪復碾過蕭佩欣肩部，蕭佩欣
    於送醫途中因出血併呼吸性休克而死亡。換為紅燈，急欲搶
    越黃燈通過路口，竟疏未注意其前方與其同向在前開路口停
    等號誌騎乘車牌號碼EYI-325 號機車之蕭佩欣，即貿然前行
    ，其車身即撞擊被害人蕭佩欣所騎乘之機車，蕭佩欣因而人
    車倒地，賴瑞潭所駕貨車車輪復碾過蕭佩欣肩部，蕭佩欣於
    送醫途中因出血併呼吸性休克而死亡等情，已據原告提出本
    院98年度交訴字第47號刑事判決附卷可參，並為被告右頂公
    司之受僱人即被告賴瑞潭所不爭執，又被告賴瑞潭酒後吐氣
    所含酒精濃度超過每公升0.46毫克，仍駕駛車號278-SV之大
    貨車行駛於臺北縣板橋市○○路○段往3段方向之道路上，且
    前方交通號誌為黃燈欲變換為紅燈時非但不減速準備停車，
    反而搶越黃燈通過路口，疏未注意其前方與其同向在前開路
    口等號至騎乘機車之蕭佩欣，貿然前行，致撞及蕭佩欣所騎
    乘之機車，蕭佩欣因而人車倒地，被告賴瑞潭所駕使之貨車
    車輪輾過蕭佩欣肩部，蕭佩欣送醫途中因出血並呼吸性休克
    而死亡等情，本院98年度交訴字第47號刑事判決亦同此認定
    ，並有車禍現場照片、相驗解剖照片、酒精測定紀錄表及臺
    灣省臺北縣區車輛行車事故鑑定委員會之鑑定意見書等附於
    該刑事卷宗可按，又被告賴瑞潭之上開過失行為，酒後駕駛
    部分經判處有期徒刑3 月，過失致死部分，經判處有期徒刑
    10月應執行有期徒刑1 年，有本院上開刑事判決書可證，是
    被告賴瑞潭之過失行為顯具有不法性，且與被害人蕭佩欣之
    死亡間有相當因果關係存在。
四、按因故意或過失，不法侵害他人之權利者，負損害賠償責任
    ；不法侵害他人致死者，對於支出醫療及增加生活上需要之
    費用或殯葬費之人，亦應負損害賠償責任，被害人對於第三
    人負有法定扶養義務者，加害人對於該第三人亦應負損害賠
    償責任；不法侵害他人致死者，被害人之父、母、子、女及
    配偶，雖非財產上之損害，亦得請求賠償相當之金額，民法
    第184條第1項前段、192條第1、2 項、第194 條分別定有明
    文。本件原告王英係49年10月9 日行生，係被害人蕭佩欣
    之母，原告蕭文盛係42年10月10日出生，係被害人蕭佩欣之
    父，原告兩人共有蕭毓欣、蕭雅瑜與被害人蕭佩欣3 名子女
    。被告右頂公司之受僱人賴瑞潭因侵權行為致原告之女蕭佩
    欣死亡，依上開說明，原告自得依前揭規定請求被告與賴瑞
    潭連帶負賠償之責。茲將原告請求賠償之各項損害，分項析
    述如下：
  (一)原告王英部分：
  殯葬費46萬7650元：經查原告主張其因被害人蕭佩欣死亡支
    出禮堂佈置、師父誦經、司儀、火化、蓮紙等治喪費用14萬
    4605元之事實，已據提出收據1件為證，自堪信為真實。次
    查原告因被害人蕭佩欣死亡購買骨灰位一個支出10萬5000元
    ，購買牌位一個支出4 萬7500元【計算式：(000000-000000
    )/2=47500 】，支出永久奉祝費1 萬8000元，有收據2 件及
    訂購單1 件在卷可證（詳附民卷第16、15 頁） ，均為殯葬
    所必需。則原告請求被告給付殯葬費用31萬5105元（計算式
    ：144605+105000+47500+18000=315105），為有理由，應予
    准許。逾上開准許部分，係原告另外購置1 個牌位，及重複
    請求購買1 個骨灰位之費用，並非被害人蕭佩欣必要之殯葬
    費用，自不應准許。
  法定扶養費用150 萬4432元：查原告王英係49年10月9 日
    出生，於97年9 月11日被害人蕭佩欣死亡時，依96年臺閩地
    區女性簡易生命表尚有36.31 年之平均餘命，又行政院主計
    處公布96年臺灣地區家庭收支調查報告臺北縣平均每人每月
    最終消費支出為1萬7,987元，亦有96年台閩地區女性簡易生
    命表、平均每人每月消費支出表各1 件在卷足憑。次查原告
    王英目前僅有財產2 萬7170元，有稅務電子閘門財產所得
    調件明細表1 件在卷足憑（詳調解卷第19頁），衡情如未受
    扶養生活將陷於不能，又其計有配偶1人、子女3人，被害人
    蕭佩欣對原告所負之扶養義務應為1/4 ，依霍夫曼式計算法
    扣除中間利息(首期給付不扣除中間利息)核計其金額為111
    萬8595元【計算方式為：(17987X248.00000000+(17987X0.7
    2)X0.00000000)/4= 0000000.0000000000。其中248.000000
    00為月別單利(5/12)%第435月霍夫曼累計係數，0.72為未滿
    一月日數折算月數之比例，0.00000000為月別單利(5/12)%
    第436 月霍夫曼單期係數。採四捨五入，元以下進位】。則
    原告請求被告連帶賠償法定扶養費用111萬8595 元，為有理
    由，應予准許。
  精神慰撫金200 萬元部分：按非財產上損害之慰撫金數額，
    究竟若干為適當，應斟酌兩造身分、地位及經濟狀況，俾為
    審判之依據，最高法院86年度台上字第511 號判決著有明文
    。查原告因被告之受僱人賴瑞潭過失之不法行為致原告之女
    於死，衡諸社會一般觀念，精神上應受有相當之痛苦，自得
    請求被告連帶賠償精神慰撫金。本院審酌原告係國中畢業，
    經濟業況為小康，被告右頂公司則於99年2月6日經主管機關
    廢止登記，有臺北縣政府99年9月9日北府經登字第09931541
    16號函所附被告公司設定登記表可參，原告所受之痛苦程度
    ，兩造之身分，及其他一切情況，因認原告請求被告連帶賠
    償精神慰撫金200萬元，核屬適當，應予准許。
  綜上所述，原告王英得請求被告連帶賠償之各項損害金額
    總計為343萬4064元（計算式：315105+0000000+2000000=00
    000 00）。又原告王英已領取強制汽車責任險75萬元，及
    被告賴瑞潭另行給付之60萬元，為原告所不爭執，且有支票
    6 紙附卷可參，應予扣除，故原告尚得請求被告與賴瑞潭連
    帶給付之金額為208萬4064元（計算式：0000000-0000000=0
    000000）。
  (二)原告蕭文盛部分：
  法定扶養費用118 萬6422元：按子女對於父母所負之扶養義
    務，雖不必以無謀生能力為必要，但仍須生活陷於不能。查
    原告蕭文盛97年度所得為40萬1400元，衡情尚難認為原告蕭
    文盛目前生活已陷於不能。次查原告蕭文盛係42年10月10日
    出生，於97年9 月11日被害人蕭佩欣死亡時，依96年台閩地
    區男性簡易生命表尚有25.79 年之平均餘命，預估生存末日
    為123年6月27日，又行政院主計處公布96年台灣地區家庭收
    支調查報告台北縣平均每人每月最終消費支出為1萬7,987元
    ，亦有96年台閩地區男性簡易生命表、平均每人每月消費支
    出表各1件在卷足憑。次查原告計有配偶1人、子女3 人，被
    害人蕭佩欣對原告所負之扶養義務應為1/4 ，又原告目前雖
    難認生活陷於不能，然於102 年10月10日屆滿60歲退休之齡
    ，應已無工作能力，生活將陷於不能，自該日起算計算至預
    估生存末日123年6月27日止，依霍夫曼式計算法扣除中間利
    息，原告蕭文盛得請求被告賠償法定扶養費用應為65萬0,57
    7元（計算詳附表）
  精神慰撫金200 萬元部分：按非財產上損害之慰撫金數額，
    究竟若干為適當，應斟酌兩造身分、地位及經濟狀況，俾為
    審判之依據，最高法院86年度台上字第511 號判決著有明文
    。查原告因被告過失之不法行為致原告之女於死，衡諸社會
    一般觀念，精神上應受有相當之痛苦，自得請求被告賠償精
    神慰撫金。本院審酌原告係原任職於祥億工程行，經濟狀況
    為小康，及被告公司於99年2月6日經主管機關廢止登記，已
    如前述，原告所受之傷害與痛苦程度，兩造之身分，及其他
    一切情況，因認原告請求被告應與賴瑞潭連帶賠償精神慰撫
    金200萬元，核屬適當，應予准許。
  綜上所述，原告蕭文盛得請求被告與賴瑞潭賠償之各項損害
    金額總計為265萬0577元（計算式：650577+2000000=000000
    0）。又原告蕭文盛已領取強制汽車責任險75 萬元，及被告
    賴瑞潭另行給付之60萬元，為原告蕭文盛所不爭執，且有支
    票6 紙附卷可參，應予扣除，故原告尚得請求被告與賴瑞潭
    連帶給付之金額為130萬0577元（計算式：0000000-0000000
    =0000000）。
五、從而，原告依據侵權行為之法律關係，請求被告與賴瑞潭連
    帶給付原告王英208萬4064元，給付原告蕭文盛130萬0577
    元，及均自99年8 月15日即起訴狀繕本送達（寄存送達自寄
    存之日起，經10日發生效力）翌日起至清償日止按年息5%計
    算之利息之範圍內，為有理由，應予准許，逾此範圍之請求
    則為無理由，應予駁回。又原告陳明願供擔保請准宣告假執
    行，就其勝訴部分，核無不合，爰酌定相當之擔保金額，准
    許之。至於原告敗訴部分，其假執行之聲請亦失所附麗，應
    併予駁回。
六、結論：原告之訴為一部有理由，一部無理由，依民事訴訟法
    第79條、第390 條第2 項，判決如主文。
中    華    民    國    99    年    11    月    24    日
                  民事第三庭法  官  林錫凱
以上正本係照原本作成
如對本判決上訴，須於判決送達後20日內向本院提出上訴狀。如
委任律師提起上訴者，應一併繳納上訴審裁判費。
中    華    民    國    99    年    11    月    24    日
                            書記官  羅麗娟
附表：
  (一)自97年9 月11日起至123 年6 月27日止得請求之扶養費用：
    依霍夫曼式計算法扣除中間利息 (首期給付不扣除中間利息
    ) 核計其金額為捌拾玖萬伍仟參佰貳拾陸元【計算方式為：
    (17987X198.00000000+(17987X0.00000000)X0.00000000)84
    7)/4= 895326.0000000000 。其中198.00000000為月別單利
    (5/12 )% 第309月霍夫曼累計係數，0.00000000為未滿一月
    日數折算月數之比例，0.00000000為月別單利 (5/12)%第31
    0 月霍夫曼單期係數。採四捨五入，元以下進位】。
  (二)自97年9 月11日起至102 年10月10日止得請求之扶養費用：
    依霍夫曼式計算法扣除中間利息 (首期給付不扣除中間利息
    )核 計其金額為貳拾肆萬肆仟柒佰肆拾玖元【計算方式為：
    (17987X53.00000000+(17987X0.00000000)X0.8)/4=244748.
    00000000000 。其中53.00000000 為月別單利 (5/12)%第60
    月霍夫曼累計係數，0.00000000為未滿一月日數折算月數之
    比例，0.8 為月別單利 (5/12)%第61月霍夫曼單期係數。採
    四捨五入，元以下進位】。
  (三)上開(一)扣除(二)：000000-000000=650577。

司法院資訊處製作；財團法人民間司法改革基金會備份。
